臺灣高等法院臺南分院刑事判決　　　　　　　九十年度上訴字第一六三○號　　Ｃ
　　　上　訴　人
　　　即　被　告　甲　○　○
　　　選任辯護人　賴　鴻　鳴　律師
右上訴人因違反槍砲彈藥刀械管制條例案件，不服臺灣嘉義地方法院九十年度訴字第
四四九號中華民國九十年九月二十八日第一審判決（起訴案號：臺灣嘉義地方法院檢
察署九十年度偵字第四一四九號），提起上訴，本院判決如左：
      主      文
原判決撤銷。
甲○○未經許可，寄藏手槍，處有期徒刑陸年，併科罰金新臺幣拾伍萬元，罰金如易
服勞役，以新臺幣玖佰元即銀元參佰元折算壹日。扣案之美製貝瑞塔手槍壹枝（槍枝
管制編號0000000000、含彈匣壹個）、中共黑星手槍壹枝（槍枝管制編號
0000000000、含彈匣壹個）、九○子彈肆顆、半自動手槍子彈參顆，均沒
收之。
      事      實
一、甲○○於民國九十年二月間某日，在嘉義市○區○○里○鄰○○路二○九號住處
    內，受許平（業於九十年三月十二日死亡）之託，未經許可，寄藏具有殺傷力之
    美製貝瑞塔手槍一枝（槍枝管制編號0000000000、含彈匣一個）、中
    共黑星手槍一枝（槍枝管制編號0000000000、含彈匣一個）、及供上
    開手槍用之具殺傷力之九○子彈七顆、半自動手槍子彈六顆，並藏匿於上開住處
    內。嗣於九十年六月二十三日零時五十分許，為警於嘉義市○○路六一七之五八
    號前，自其身上所攜帶之袋子內起獲並扣得上開美製貝瑞塔手槍一枝（含彈匣一
    個）、中共黑星手槍一枝（含彈匣一個）、及供上開手槍用之具殺傷力之九○子
    彈七顆（鑑驗時試射三顆）、半自動手槍子彈六顆（鑑驗時試射三顆）。
二、案經嘉義市警察局移送臺灣嘉義地方法院檢察署檢察官偵查起訴。
      理      由
一、上訴人即被告甲○○於本院審理時經合法傳喚未到庭，惟據其提出之書狀否認犯
    罪，並辯稱：九十年六月二十三日被告打電話與陳宏城聯絡欲向其借款新臺幣（
    下同）二萬元，隨後陳宏城乃打電話向被告稱：其要幫被告送過來，而陳宏城到
    達時交付被告的不是錢而是一個沈重的塑膠袋，要求被告先拿下去再拿錢，被告
    當時已經吸食毒品，精神恍惚間，就答應陳宏城之要求，渠知一進門就遭警方逮
    捕，且被告遭查獲當日，一進門剛進包廂門口，警察、媒體記者就一起包圍過來
    ，又因被告當時已吸藥，精神是否已屬耗弱，尚待查明，另被告並非遭盤查查獲
    ，而係甫一進門就遭警方隨後逮捕，逮捕之後陳宏城也隨同警方到警察局，於警
    訊起威逼被告謂：東西在被告手上，被告是跑不掉的，如果不承認，在場的朋友
    也會跟被告一樣的罪刑，被告乃隨口配合辦案，編造槍枝係許平所有等情，當時
    被告自白任意性有疑問，因此請求傳訊郭士陞、李昆隆、王啟明、羅育奇，並聲
    請播放九十年六月二十三日被告警訊筆錄錄音帶云云。經查：
（一）右揭犯罪事實，業據被告迭於警訊、偵查中及原審調查、審理時均坦承不諱，
      復有如犯罪事實欄所示之槍、彈扣案可資佐證。而扣案之槍、彈，經送內政部
      警政署刑事警察局鑑驗結果，送鑑美製貝瑞塔手槍一枝（槍枝管制編號000
      0000000），認係美國ＢＥＲＥＴＴＡ廠九二ＦＳ型制式口徑九ＭＭ半
      自動手槍，機械性能良好，可擊發子彈，認具殺傷力；送鑑九○子彈七顆，均
      係制式口徑九ＭＭ半自動手槍彈，認均具殺傷力；送鑑中共黑星手槍一枝（槍
      枝管制編號0000000000），認係中共製七七式口徑七．六二ＭＭ半
      自動手槍，機械性能良好，可擊發子彈，認具殺傷力；送鑑子彈六顆，均係制
      式口徑七．六二ＭＭ半自動手槍子彈，認均具殺傷力，有該局九十年七月十二
      日刑鑑字第九八六三六號鑑驗通知書一份附於偵查卷（第三○頁）可稽。此外
      ，許平業已於九十年三月二日死亡，並有除戶戶籍謄本一份附於原審卷（第四
      二頁）可按，是被告前揭自白，應與事實相符，自堪採信。
（二）被告辯稱：九十年六月二十三日被告打電話與證人陳宏城聯絡欲向其借款二萬
      元，隨後證人陳宏城乃打電話向被告稱：其要幫被告送過來，而證人陳宏城到
      達時交付被告的不是錢而是一個沈重的塑膠袋，要求被告先拿下去再拿錢，被
      告當時已經吸食毒品，精神恍惚間，就答應證人陳宏城之要求，不料一進門就
      遭警方逮捕云云，顯與其於警訊、偵查及原審調查、審理時之自白不符，查證
      人陳宏城在警訊時證稱：「（你於何時？因何事？駕駛何種交通工具搭載阿賢
      （指被告甲○○）？）我是於90年６月日凌晨○時分左右，在嘉義市○○
      路617-58號前，阿賢要我前往開車載他出去聊天，商討小孩出遊事宜，我當時
      是駕Ｙ６─９９９７自小客前往載阿賢。」「（警方於90年６月日○時分
      盤查你時，你做何事？甲○○在何處？）我當時開車載甲○○回嘉義市○○路
      路617-58號（嘉年華大樓）前，讓其下車後，我正要開車離去時，為警方盤查
      ，當時甲○○已下車，往該嘉年華大樓走進去了。」「（警方於90年６月日
      ○時分發現甲○○自你所駕自小客下車時，身上帶有何物品？）我只發現其
      帶有一只塑膠袋，內裝有何物我則不清楚。」「（甲○○要上你車時，身上帶
      有何物品？為何隨身攜帶？）當時甲○○上我所駕自小客時，其手上就拿一只
      塑膠袋（內有物品），至於是何物品，我則不清楚。至於其該只塑膠袋（內有
      物品）為何隨身攜帶，我則不清楚。」等語（見警卷第十二頁背面、第十三頁
      正面），核與被告於警訊、偵查及原審調查、審理時之自白大致相符，益徵被
      告之自白與事實相符，又被告亦自承係其臨時主動打電話予證人陳宏城，非證
      人陳宏城主動打電話給被告，是證人陳宏城自不可能臨時決定要交付槍、彈以
      陷被告於罪，故被告所辯證人陳宏城打電話向被告稱：其要幫被告送過來，而
      證人陳宏城到達時交付被告的不是錢而是一個沈重的塑膠袋，要求被告先拿下
      去再拿錢，被告當時已經吸食毒品，精神恍惚間，就答應證人陳宏城之要求云
      云，顯不足採。
（三）被告另辯稱：其當時已吸藥，精神是否已屬耗弱，尚待查明，另被告並非遭盤
      查查獲，而係甫一進門就遭警方隨後逮捕，逮捕之後證人陳宏城也隨同警方到
      警察局，於警訊起威逼被告謂：東西在被告手上，被告是跑不掉的，如果不承
      認，在場的朋友也會跟被告一樣的罪刑，被告乃隨口配合辦案，編造槍枝係許
      平所有等情，當時被告自白任意性有疑問云云，按證人陳宏城亦為同遭逮捕帶
      回警局偵訊之犯罪嫌疑人，警方豈有可能任由證人陳宏城向被告為脅迫之行為
      ，被告所辯顯不合理。又被告曾因槍砲彈藥刀械管制條例案件，經本院以八十
      七年度上更一字第一三九號判決判處有期徒刑三年，嗣經最高法院於八十七年
      十月十四日，以八十七年度台上字第三四四一號判決駁回上訴確定，有臺灣高
      等法院被告前案紀錄表一份附於本院卷足參，被告對持有槍、砲所處罪刑相當
      重一事，自知之甚詳，應無任意承認自己犯行之理，且被告於警訊時供稱：「
      ：：：我於八十九年十二月三十日假釋出獄後，就未再吸食毒了。」等語（見
      警卷第三頁正面），則被告於九十年六月二十三日凌晨零時五十分許，為警逮
      捕當時既未再施用毒品，其是否施用毒品致精神耗弱，非無可疑，且無證據足
      資證明，而其嗣後於檢察官偵訊及原審審理時之訊問均可坦言以對，且被告均
      為與警訊相同之自白，故被告上訴至本院始具狀翻異前詞，顯屬事後圖脫免刑
      責之詞。
（四）綜上所述，被告所辯，顯係事後卸責飾詞，不足採信，事證明確，被告犯行堪
      以認定。
（五）被告聲請傳訊證人李昆隆、王啟明，惟據證人王啟明於警訊時證稱：其完全不
      知道被告隨身有攜帶槍械及子彈，直到警方在其包廂（136室）門前查獲被告
      持有槍械為止，阿坤都不知去向等語（見警訊第八頁背面、第十頁背面）。而
      被告被告於警訊時供稱：其於九十年六月二十三日凌晨零時五十分許，在『新
      潮流漫畫休息站』（嘉義市○○路六一七之五十八號地下室）一三六室，因手
      持有槍、彈，被警察當場逮捕，警察還逮捕在場之王啟明，及在該店門口逮捕
      陳宏城等語（見警卷第一頁背面），足見於上開時、地被警當場逮捕除被告外
      ，只有證人陳宏城、王啟明在場被逮捕，證人王啟明既不知道被告持有槍彈等
      情，而阿坤在警方查獲之時亦不在現場，縱使阿坤非李昆隆，當時李昆隆是否
      在場，非無可疑，則證人王啟明及李昆隆自不能對被告之犯罪事實為任何有利
      之證明，且被告於偵查中及原審審理時均未曾聲請傳訊證人王啟明、李崑隆，
      遲至本院始為聲請，其圖卸之意甚明，自無另行傳訊證人王啟明及李昆隆之必
      要。又被告聲請傳訊證人即電視台記者郭士陞證明被告並非遭盤查查獲而係甫
      一進門就遭到警方隨後逮捕，惟據被告於警訊時供稱：「我是於九十年六月二
      十三日凌晨零時五十分許，在『新潮流漫畫休息站』（嘉義市○○路六一七之
      五十八號地下室）一三六是，因為我手持有槍、彈，所以被警察當場逮捕，警
      察還逮捕在場之王啟明，及在該店門口逮捕陳宏城，警察當場查扣我持有之美
      國貝瑞塔手槍壹支（含彈匣）、九mm子彈七顆、中共製黑星手槍壹支（含彈匣
      ）、子彈陸顆，：：：。」等語（見警卷第一頁），足見被告並非遭盤查查獲
      而係因手持有槍、彈，被警察當場逮捕，亦無傳訊該證人必要。又被告聲請傳
      訊證人即新潮流漫畫冷飲店負責人羅育奇證明本案案發時，警方即已通知攝影
      記者到場拍照，然攝影記者到場拍照，應與被告有否犯罪無關，自無傳訊之必
      要。另被告聲請播放九十年六月二十三日被告警訊筆錄錄音帶，按勘驗錄音帶
      之目的乃為調查警訊有無強暴、脅迫或其他不正方法等情事及警訊筆錄所記載
      與其供述是否不符，而被告未抗辯有上開情事，且其警訊自白與偵查及原審審
      理時自白均一致，勘驗錄音帶自無必要，均併此敘明。
二、核被告所為，係犯槍砲彈藥刀械管制條例第七條第四項之未經許可寄藏手槍罪及
    同條例第十二條第四項之未經許可寄藏子彈罪。公訴人認被告係犯同條例第七條
    第四項之未經許可持有手槍罪及同條例之第十二條第四項之未經許可持有子彈罪
    ，尚有未洽，惟持有為寄藏之當然結果，且均規定於同條項，起訴法條自毋庸予
    以變更。被告寄藏槍、彈係受人委託代為保管，其保管之本身所為之持有，係寄
    藏之當然結果，故不另就持有予以論罪（最高法院七十四年台上字第三四○○號
    判例意旨參照）。被告以一寄藏行為，同時觸犯上開二罪名，為想像競合犯，應
    依刑法第五十五條之規定，從一重之未經許可寄藏手槍罪處斷。
三、原審以被告罪證明確，予以論罪科刑，固非無見。惟查（一）槍砲彈藥刀械管制
    條例第十九條第一項規定宣告強制工作三年，於九十年十一月十四日修正公布刪
    除，被告行為後法律修正已將該條項強制工作三年之規定刪除，應適用裁判時有
    利被告之新法，原審未及適用新法，即有未當。（二）原判決認「公訴意旨認係
    應依同條項之持有罪名處斷」，惟未明確敘明係依同條例第七條第四項之未經許
    可持有手槍罪或同條例之第十二條第四項之未經許可持有子彈罪處斷，尚有未洽
    ，且持有為寄藏之當然結果，並均規定於同條項，起訴法條自毋庸予以變更，原
    判決認起訴法條應予變更，且於據上論斷引用刑事訴訟法第三百條，亦有未合。
    （三）被告寄藏槍、彈係受人委託代為保管，其保管之本身所為之持有，係寄藏
    之當然結果，故不另就持有予以論罪，原判決於理由未說明持有槍、彈部分不另
    論罪，亦有未當。被告上訴未敘明理由，雖無可取，惟原判決既有可議，自應予
    撤銷改判。爰審酌被告犯罪之動機、目的、手段、品行、生活狀況、犯罪所生之
    危害及犯罪後在原審坦承全部犯行，在本院則飾言辯解等一切情狀，量處如主文
    所示之刑，並就罰金部分諭知易服勞役之折算標準。公訴人具體求處有被告期徒
    刑七年，併科罰金新台幣一百萬元，尚屬過重。
四、扣案之美製貝瑞塔手槍一枝（槍枝管制編號0000000000、含彈匣一個
    ）、中共黑星手槍壹枝（槍枝管制編號0000000000、含彈匣一個）、
    九○子彈四顆（扣案七顆，送鑑驗時試射三顆）、半自動手槍子彈三顆（扣案六
    顆，送鑑驗時試射三顆），均為違禁物，均應依刑法第三十八條第一項第一款規
    定沒收。又按物之能否沒收，應以裁判時為準，本案判決時，前揭扣案之子彈各
    有三顆送鑑驗時業已試射，因擊發所餘之彈殼、彈頭，已不屬違禁物，自無庸宣
    告沒收，附此敘明。
五、查槍砲彈藥刀械管制條例第十九條第一項規定宣告強制工作三年，業於九十年十
    一月十四日修正公布刪除，被告行為後法律修正已將該條項強制工作三年之規定
    刪除，應適用裁判時有利被告之新法，自無審酌被告有無預防矯治其社會危險性
    之必要，而宣付強制工作三年之問題。又被告並非就特定之案件有犯罪之習慣性
    或常業性，與保安處分中之強制工作，係在對矯治有犯罪習性之常業犯、習慣犯
    ，或欠缺工作觀念，遊盪或懶惰成習，使之學習一技之長及正確謀生觀念，俾其
    日後重返社會，從事正當工作者不同，且對其既已判處如主文所示之刑，已足對
    其儆懲，令其思過向善，而收刑罰之效，亦符合罪刑相當之原則，若再宣告強制
    工作，恐矯枉過正，不利於其服刑後適應社會之狀況，故尚無依刑法第九十條第
    一項規定宣告保安處分中之強制工作之必要，公訴人請求宣告被告強制工作三年
    ，尚有未當，併予敘明。
六、被告經合法傳喚，無正當理由不到庭，本院不待其陳述，逕行判決。
據上論結，應依刑事訴訟法第三百六十九條第一項前段、第三百六十四條、第三百七
十一條、第二百九十九條第一項前段、槍砲彈藥刀械管制條例第七條第四項、第十二
條第四項、刑法第十一條前段、第二條第一項前段、第五十五條、第四十二條第二項
、第三十八條第一項第一款、現行法規所定貨幣單位折算新臺幣條例第二條、罰金罰
鍰提高標準條例第二條，判決如主文。
本案經檢察官劉得鉦到庭執行職務。
中    華    民    國      九十一      年      一      月      十七      日
                                  臺灣高等法院臺南分院刑事第二庭
                                      審判長法官  游    明    仁
                                            法官  林    永    茂
                                法官  陳    清    溪
右正本證明與原本無異。
如不服本判決，應於判決送達後十日內向本院提出上訴狀，其未敘述理由者並應於提
出上訴狀後十日內向本院補提理由書（應附繕本)。
                                      法院書記官  趙    玲    瓏
中    華    民    國      九十一      年      一      月      十八      日
附錄法條：
槍砲彈藥刀械管制條例第七條第一、四項
第一項
未經許可，製造、販賣或運輸火砲、肩射武器、機關槍、衝鋒槍、卡柄槍、自動步槍
、普通步槍、馬槍、手槍或各類砲彈、炸彈、爆裂物者，處死刑、無期徒刑或七年以
上有期徒刑；處徒刑者，併科新台幣三千萬元以下罰金。
第四項
未經許可，持有、寄藏或意圖販賣而陳列第一項所列槍砲、彈藥者，處五年以上有期
徒刑，併科新台幣一千萬元以下罰金。
槍砲彈藥刀械管制條例第十二條第四項
未經許可，持有、寄藏或意圖販賣而陳列子彈者，處五年以下有期徒刑，併科新台幣
三百萬元以下罰金。
